【裁判字號】    96,訴,2570
【裁判日期】    970227
【裁判案由】    侵權行為損害賠償
【裁判全文】
臺灣板橋地方法院民事判決              96年度訴字第2570號
原      告  丙○○
訴訟代理人  莫詒文律師
            李艾倫律師
被      告  甲○○
訴訟代理人  李詩皓律師
            乙○○
上列當事人間請求侵權行為損害賠償事件，經本院於民國97年1
月31日言詞辯論終結，判決如下：
    主  文
原告之訴及假執行之聲請均駁回。
訴訟費用由原告負擔。
    事實及理由
一、原告主張：原告為訴外人厚生化學工業股份有限公司（下稱
    厚生公司）負責人，厚生公司就所有坐落臺北縣板橋市○○
    路○ 段277 號、279 號「香丘停車場」與被告間訂有「停車
    場委託經營管理契約」，租期於民國91年9 月4 日屆滿後，
    雙方未再續約，厚生公司於91年11月26日為舖設柏油整理停
    車場場地，故放置阻絕設施，然車輛仍得出入，停車場繼續
    經營，而整地時為顧及安全，乃於該日下班期間人車出入較
    不頻繁時，將停車場之電源開關關閉。復因契約約定期間已
    屆，被告並未繳足應付費之金額，經催討無效，厚生公司乃
    派員拆除固定岡亭之螺絲，將崗亭及其內之日光燈、桌椅等
    物移置公司倉庫，並無任何毀損之情事。詎被告竟扭曲事實
    ，以原告無故於91年11月26日指派厚生公司人員對上開停車
    場予以斷電，並於停車場兩側設置路障，翌日復以路障封閉
    停車場入口阻礙車輛作業及車輛進出，繼於同年12月25日剷
    除被告在停車場上設置之崗亭，毀損被告所有之照相機、行
    動電話、印時鐘、電壺、電扇、日光燈、壓克力牌、打洞器
    、辦公桌、書架、告示牌及計算機等情，誣指原告涉有刑法
    第304 條強制罪嫌及第354 條毀損罪嫌，提起自訴，經鈞院
    93年度自第27號及臺灣高等法院94年度上易字第492 號刑事
    判決原告無罪確定在案。被告上開誣蔑行為，使原告必須將
    厚生公司之管理業務暫時擱置，往來法院應訊，造成諸多不
    便，且身心受創，被告顯係以故意或過失不法侵害原告之名
    譽，造成原告名譽及精神上遭受極大損害，為此依民法第
    184 條第1 項前段、第195 條規定，請求被告賠償名譽損失
    及精神慰撫金等語。並聲明：被告應給付原告新臺幣（下同
    ）158 萬元，及自起訴狀繕本送達翌日起至清償日止，按年
    息百分之5計算之利息。並陳明願供擔保請准宣告假執行。
二、被告則以：被告向厚生公司承租「香丘停車場」，於91年9
    月4 日租期屆滿後，被告仍繼續使用收益，厚生公司並未為
    反對之意思表示，且繼續收受被告給付之租金，依民法第
    451 條規定，上開契約視為不定期租賃契約。原告確實有指
    示員工至香丘停車場設置阻絕設施，妨害停車場車輛之進出
    ，且拆除進出口之柵欄、固定崗亭，至於該行為是否該當刑
    法強制、毀損罪責，乃法院法律評價之範圍，其他物品之毀
    損，因被告舉證不足，法院基於無罪推定原則而為原告無罪
    之判決，然被告就該事實並無任何虛構誣指，應不負侵權損
    害賠償之責。且查被告向鈞院對原告提出強制罪及毀損罪之
    自訴後，原告於93年4 月30日即提出答辯狀，由此可知原告
    自該時即知悉被告自訴之內容，而知有損害及賠償義務人，
    故縱認被告確有侵權情事，依民法第197 條第1 項規定，其
    請求權亦已罹於時效消滅，被告不負賠償責任等語，茲為抗
    辯。並聲明：原告之訴及假執行之聲請均駁回。如受不利之
    判決，願供擔保請准宣告免為假執行。
三、得心證之理由：本件首應審究之爭點厥為原告於96年11月8
    日提起本件損害賠償訴訟，是否已罹於兩年之消滅時效？茲
    論述如下：
（一）按因侵權行為所生之損害賠償請求權，自請求權人知有損
      害及賠償義務人時起，二年間不行使而消滅。民法第197
      條第1 項前段定有明文。又關於侵權行為損害賠償請求權
      之消滅時效，應以請求權人實際知悉損害及賠償義務人時
      起算，非以知悉賠償義務人因侵權行為所構成之犯罪行為
      經檢察官起訴，或法院判決有罪為準，最高法院著有72年
      台上字第738 號判例可資參照。
（二）查原告主張被告於93年間向本院提起自訴，指述原告無故
      於91年11月26日指派厚生公司人員對香丘停車場予以斷電
      、設置路障，翌日復以路障封閉停車場入口阻礙車輛作業
      及車輛進出，繼於同年12月25日剷除被告在停車場上設置
      之崗亭，毀損被告所有之照相機、行動電話、印時鐘、電
      壺、電扇、日光燈、壓克力牌、打洞器、辦公桌、書架、
      告示牌及計算機，涉有刑法第304 條強制罪嫌及第354 條
      毀損罪嫌，經本院93年度自字第27號及臺灣高等法院94年
      度上易字第492 號刑事判決原告無罪確定在案等情，業據
      原告提出本院93年度自字第27號及臺灣高等法院94年度上
      易字第492 號刑事判決影本各1 件為證，且為被告所不爭
      執。惟被告抗辯稱原告就上開自訴案件，曾於93年4 月30
      日提出答辯狀，原告自該時起即已知悉被告自訴之內容，
      而知有損害及賠償義務人乙情，業據被告提出刑事答辯狀
      影本1 件為證。且查上開自訴案件，早於94年2 月2 日經
      本院判決原告無罪，有原告提出之上開刑事判決之影本1
      件可證，是原告於斯時應更知悉被告自訴之內容，而就其
      本件所主張被告誣指其涉犯刑法第304 條強制罪嫌及同法
      第354 條毀損罪嫌之侵權行為，知有損害及賠償義務人甚
      明。乃原告竟遲至96年11月8 日始提起本件侵權行為損害
      賠償之訴，顯已逾2 年之消滅時效。故被告抗辯原告之侵
      權行為損害賠償請求權已逾2 年之消滅時效，洵屬有據。
四、綜上所述，被告抗辯原告之損害賠償請求權已罹於時效消滅
    為可採。從而原告依侵權行為法律關係請求被告賠償名譽及
    精神損失158 萬元及法定遲延利息，即無理由，應予駁回。
    原告假執行之聲請，因訴之駁回而失所附麗，應併與駁回。
五、本件事證已臻明確，兩造其餘主張陳述及所提之證據，均毋
    庸再予審酌，附此敘明。
六、訴訟費用負擔之依據：依民事訴訟法第78條規定。
中    華    民    國    97    年    2     月    27    日
                  民事第三庭    法  官  許月珍
以上正本係照原本作成
如對本判決上訴，須於判決送達後20日內向本院提出上訴狀
中    華    民    國    97    年    2     月    27    日
                                書記官  劉昌明


司法院資訊處製作；財團法人民間司法改革基金會備份。
